【裁判字號】    98,交聲,187
【裁判日期】    981120
【裁判案由】    違反道路交通管理處罰條例聲明異議
【裁判全文】
臺灣雲林地方法院交通事件裁定         98年度交聲字第187號
移送機關即
原處分機關  交通部公路總局嘉義區監理所雲林監理站
異  議  人
即受處分人  甲○○
上列異議人因違反道路交通管理處罰條例案件，對於交通部公路
總局嘉義區監理所雲林監理站民國98年10月05日所為之雲監裁字
第裁72-KAJ018115號裁決處分（原舉發違反道路交通管理事件通
知單：雲林縣警察局98年09月09日雲警交字第KAJ018115 號），
聲明異議，本院裁定如下：
    主  文
異議駁回
    理  由
一、原處分意旨略以：異議人即受處分人甲○○於民國98年09月
    09日上午09時42分許，駕駛車牌號碼1531-JB 號自用小客車
    （下稱本案車輛），行經雲林縣虎尾鎮○○○ ○路與安溪路口
    ，為雲林縣警察局虎尾分局埒內派出所警察以異議人有「闖
    紅燈」及「違反道路交通管理處罰條例之行為，拒絕停車接
    受稽查而逃逸」等違規行為，逕行開單舉發，嗣經原處分機
    關以異議人違規事實明確，違反道路交通管理處罰條例第53
    條第1 項、第60條第1 項及第63條第1 項第1 、3 款等規定
    ，分別裁處異議人罰鍰新臺幣（下同）2,700 元、3,000 元
    ，合計共5,700 元，並合計記違規點數4 點。
二、聲明異議意旨略以：異議人於98年09月09日上午09時20分左
    右至丁國展先生的工廠洽公，經過20分鐘左右2 名警察開著
    警車過來說異議人闖紅燈，異議人感到莫名的奇怪；本案的
    事實與紅單上所寫有很大的出入，異議人並無闖紅燈或拒絕
    停車受檢並加速逃逸，且當天2 名警察前來告知闖紅燈時就
    可以開紅單了，為何要舉發車主闖紅燈及不服稽查逃逸，讓
    異議人感到權利受損云云。
三、按汽車駕駛人，行經有燈光號誌管制之交岔路口闖紅燈者，
    處1,800 元以上5,400 元以下罰鍰；汽車駕駛人，駕駛汽車
    有違反本條例之行為，經交通勤務警察或依法令執行交通稽
    查任務人員制止時，不聽制止或拒絕停車接受稽查而逃逸者
    ，除按各該條規定處罰外，處3,000 元以上6,000 元以下罰
    鍰，道路交通管理處罰條例第53條第1 項、第60條第1 項定
    有明文。又汽車駕駛人違反道路交通管理處罰條例第53條、
    第60條第1 項規定者，除依原條款處罰鍰外，並各記違規點
    數3 點、1 點，亦為同條例第63條第1 項第3 款、第1 款所
    明定。另外，汽車駕駛人之行為有下列情形之一，當場不能
    或不宜攔截製單舉發者，得逕行舉發：一、闖紅燈或平交道
    。道路交通管理處罰條例第7 之2 條第1 項第1 款亦規定甚
    明。
四、本院之判斷：
(一)、證人乙○○即本案舉發警察於本院審理時具結證稱：我和同
    事巡佐林世彬於98年09月09日上午08時到10時，在雲林縣虎
    尾鎮○○里○○○○○路路口前方執行交通稽查勤務；異議人
    於98年09月09日09時42分時，從158 公路西向東闖紅燈左轉
    到雲92公路，我們所在的位置是雲92公路的榕樹下，目標顯
    著，異議人是迎面而來，我們在榕樹下可以清楚看到前方號
    誌燈，當時是全紅的就是不能進入雲92公路；異議人開黑色
    的中華汽車，闖紅燈正面過來，我們要攔查，他有看到我們
    在攔查，他害怕，他想要右轉逃逸，那邊左右都有小巷子，
    又想要左轉，巡佐過去攔他，他看到巡佐左轉跑進去安溪里
    ，左轉進去巷道以後，剛好那邊道路施工，他不能逃走了，
    我們駕車進去勸阻他，我們跟他講，你剛剛闖紅燈，看到我
    們為甚麼要跑，我說你這樣跑是跑不掉，異議人還故意跟安
    溪里108 號的工廠老闆丁國展聊天，我們在前面都有看到他
    的舉動，剛好我是那工廠老闆該里警巡區的警員，我事後要
    開單，我去問這個老闆認不認識異議人，他說異議人是第一
    次到他工廠；當時異議人駕駛座旁坐一個女的說「好啦，給
    他開一開」，異議人顧他的面子說「我不給他開」，我們請
    異議人拿出證件，異議人堅持不拿出證件，他說不讓我們開
    ，他旁邊可能是他老婆也知道他闖紅燈，所以我們逕行舉發
    ；當時看到第一時間他就有逃逸跡象，我們攔查時有鳴笛、
    揮紅旗攔停，差不多1 、2 分鐘，有顯著的告知，異議人就
    是明知攔查而要逃逸，因為異議人本來正面要右轉，巡佐去
    攔異議人，異議人看到我們攔查他停頓，要右轉不行，又左
    轉跑掉，我們攔查的動作很清楚了，停頓代表他知道我們在
    那裡攔停；異議人停車講話位置距離我們攔查的地方不只40
    公尺，已經逃逸到差不多3 、4 百公尺，我們攔停他不過來
    ，我們一直在那邊揮旗，異議人後來不拿出證件，我們就離
    開了，因為我們不能強制看證件等語。證人乙○○並提出現
    場照片6 幀，逐一標示、解說、證述，此有現場照片在卷可
    參。
(二)、由上可見，證人乙○○就異議人闖紅燈及其後逃逸，為警方
    攔查之相關位置、過程等事均證述詳明，且依其所提出現場
    照片所示，值勤警察所在位置，目視正前方之紅綠燈相當清
    楚，其間並無障礙物，誤判可能性極低，乙○○事後並訪查
    異議人所指「停車洽公」之丁國展，確認異議人在該處停車
    之目的並非所謂「洽公」，而是突然造訪後，始製單舉發，
    查證動作相當仔細，此外，復有現場照片佐證其說，查無矛
    盾不一之處，其證詞可信度相當之高。況乙○○當時係例行
    性地執行交通勤務，與異議人不相識，素無怨隙，僅在場突
    見異議人之違規情狀，加以取締，當無設詞攀誣陷害異議人
    之理。況警察執行公務本身受行政懲處責任之監督，到庭具
    結作證更以刑罰擔保其真實性，殊無甘冒行政懲處及刑法偽
    證罪責任而誣陷異議人受罰5,700 元之必要。
(三)、反觀異議人於本案審理時陳稱：警察跟我講我闖紅燈時，我
    第一個反應就是莫名其妙，我問警察那一個闖紅燈，警察手
    指最近的那1 個，我們人不會注意紅綠燈、注意路況，後來
    我冷靜想一下，可能是因車輛行進關係，沒有注意紅燈（參
    本院卷16頁反面）。是異議人之說詞已從「未闖紅燈」至「
    可能闖紅燈」，其異議前後說詞不一，真實性已顯低落。異
    議人又稱其未見警方揮旗攔停，警方亦不可能揮旗、鳴笛1
    、2 分鐘云云。然依常情判斷，警方攔停違規車輛的第一步
    驟通常是鳴笛、揮旗，要違規車輛自動靠邊，方便警察就近
    取締，且由現場照片可見，警車停放位置及警察站立位置就
    在筆直的雲92公路旁，異議人車輛是正面朝警察所在位置駛
    來，視覺上相當清楚，且離異議人左轉巷口又相當之近，警
    察何以不鳴笛、揮旗，要求異議人立即停車？異議人縱在車
    內未聽見警察吹哨鳴笛，又何以未看見警察揮旗攔停的動作
    ？此均大有可疑。況異議人所謂左轉至丁國展公司「洽公」
    之說，未見其提出任何資料佐證，參照乙○○乃當地管區警
    員，其事後查證丁國展之說詞明顯不利異議人，更可明異議
    人所持「洽公」之說法，可能是明知違規遭警攔停，心虛逃
    逸後所編造。是異議人上開抗辯，均難信屬實。
(四)、綜上，異議人於上揭時、地有闖紅燈，且經舉發警察攔停拒
    絕停車接受稽查而逃逸之違規行為，原處分機關依違反道路
    交通管理處罰條例第53條第1 項、第60條第1 項及第63條第
    1 項第1 、3 款等規定，分別裁處異議人罰鍰2,700 元、3,
    000 元，合計共5,700 元，並合計記違規點數4 點。於法有
    據，核無違誤，異議人之異議為無理由，應予駁回。
五、綜上，依道路交通管理處罰條例第87條第2 項，道路交通案
    件處理辦法第19條，裁定如主文。
中    華    民    國    98    年    11    月    20    日
                        交通法庭  法  官  侯廷昌
以上正本證明與原本無異。
如不服本裁定，應於裁定送達後5 日內，載明具體理由，向本院
提出抗告狀（須附繕本）。
                                  書記官  李達成
中    華    民    國    98    年    11    月    20    日


司法院資訊處製作；財團法人民間司法改革基金會備份。
